【裁判字號】    95,再易,7
【裁判日期】    951218
【裁判案由】    再審之訴
【裁判全文】
臺灣基隆地方法院民事判決               95年度再易字第7號
再審原告    乙○○
再審被告    郭賜美車業有限公司
法定代理人  甲○○○
上列當事人間請求辦理機車過戶登記事件，再審原告對於民國95
年9月29日本院95年度簡上字第25號確定判決提起再審之訴，本
院判決如下：
    主  文
再審之訴駁回。
再審訴訟費用由再審原告負擔。
    理  由
一、按對於簡易訴訟程序之第二審判決，其上訴利益未逾民事訴
    訟法第466條所定之額數者，該判決依同法第398條規定，於
    宣示時即已確定，此觀同法第436條之2之規定即明。又關於
    財產權訴訟之第二審判決，其上訴第三審之上訴利益額數，
    業經司法院以（91）院台廳民一字第03074號令提高為新臺
    幣（下同）150萬元，並自民國91年2月28日起實施。是本件
    再審原告雖對本院95年度簡上字第25號確定判決提起再上訴
    ，惟核本件訴訟標的價額為49,000元，顯未逾上訴第三審之
    利益額數150萬元，依前揭說明，該判決於第二審法院95年9
    月29日宣示時即已確定，再審原告對之提起再上訴，應認其
    係提起再審之訴，合先敘明。
二、次按再審之訴顯無再審理由者，得不經言詞辯論，以判決駁
    回之，民事訴訟法第502條第2項定有明文。又同法第496條
    第1項所列舉之再審事由，包括：(一)適用法規顯有錯誤者。
    (二)判決理由與主文顯有矛盾者。(三)判決法院之組織不合法者
    。(四)依法律或裁判應迴避之法官參與裁判者。(五)當事人於訴
    訟未經合法代理者。(六)當事人知他造之住居所，指為所在不
    明而與涉訟者。但他造已承認其訴訟程序者，不在此限。(七)
    參與裁判之法官關於該訴訟違背職務犯刑事上之罪者，或關
    於該訴訟違背職務受懲戒處分，足以影響原判決者。(八)當事
    人之代理人或他造或其代理人關於該訴訟有刑事上應罰之行
    為，影響於判決者。(九)為判決基礎之證物係偽造或變造者。
    (十)證人、鑑定人、通譯、當事人或法定代理人經具結後，就
    為判決基礎之證言、鑑定、通譯或有關事項為虛偽陳述者。
    (十一)為判決基礎之民事、刑事、行政訴訟判決及其他裁判或行
    政處分，依其後之確定裁判或行政處分已變更者。(十二)當事人
    發現就同一訴訟標的在前已有確定判決或和解、調解或得使
    用該判決或和解、調解者。(十三)當事人發現未經斟酌之證物或
    得使用該證物者。但以如經斟酌可受較有利益之裁判者為限
    。本件再審原告訴狀理由雖稱原確定判決未予消費公平保障
    云云，惟其敘述顯不符合上開任何再審事由之一，再審原告
    此項指摘已無足採。
三、再按確定終局判決有上開民事訴訟法第496條第1項各款情形
    之一者，當事人固得以再審之訴對之聲明不服，但當事人已
    依上訴主張其事由或知其事由而不為主張者，不在此限，亦
    為同條但書所明定。該但書之規定，乃因當事人已依上訴主
    張其事由，則其事由已受上級法院審判，為訴訟經濟計，自
    不許當事人復以再審之方法更為主張。本件再審原告理由另
    以：再審被告將錯誤之引擎號碼烙於車身，不更換車身烙印
    正確引擎號碼，反以強硬態度收回機車，再審原告是在無奈
    勉強下收下其返還之費用2,080元；又再審被告終止再審原
    告與板信商銀之貸款契約後，始終未將終止貸款資料交付再
    審原告觀看，沒有商業行規，在法院審判時才承認自己確有
    疏忽，先前從未認錯道歉，自應負起商業責任道義賠償再審
    原告云云。惟查，再審原告就上開理由均已於上訴程序之95
    年9月18日言詞辯論期日中主張，此觀95年度簡上字第25 號
    民事卷宗第34頁、35頁即明，並經原確定判決於事實及理由
    欄五中以：「按買賣因物有瑕疵，而出賣人依民法354條至
    第358條之規定，應負擔保之責者，買受人得解除其契約或
    請求減少其價金，民法第359條定有明文。…經查，兩造於
    發現被上訴人紋烙防竊碼錯誤時，被上訴人即將上訴人給付
    之領牌及強制險費用2,080元返還，上訴人亦將系爭機車交
    還予被上訴人等情，既如前述，揆諸前揭規定，堪認上訴人
    即買受人確已於95年4月10日以系爭機車車身防竊碼紋烙有
    誤為由，以解除系爭契約之意思，受領被上訴人返還其所支
    付之領牌及強制險費用共2,080元，並於被上訴人返還上開
    金額後，將系爭機車返還被上訴人，而解除系爭契約，被上
    訴人主張系爭契約業已解除，自為可採。至上訴人雖以系爭
    機車之貸款契約仍以其名義辦理中為由，主張無須辦理過戶
    登記並返還相關資料予被上訴人，惟查，系爭機車之貸款契
    約業經終止之事實，有被上訴人提出之板信商業銀行消費分
    期貸款申請書暨約定書影本乙紙附卷可稽，並為上訴人所不
    爭執，上訴人以其仍為貸款契約之債務人為由，拒絕辦理過
    戶登記並返還相關證件，即非可採。」等語而為認定，是以
    上開理由再審原告早已於上訴程序中主張，並經上訴審法院
    審判，依前揭說明，自無據為本件再審理由之餘地。
四、綜上所述，再審原告對於原確定判決提起再審之訴，顯無再
    審理由，爰不經言詞辯論，逕以判決駁回之。
五、依民事訴訟法第502條第2項、第78條，判決如主文。
中    華    民    國    95    年    12    月    18    日
                  審判長法  官  李木貴
                        法  官  王翠芬
                        法  官  林玉珮
以上正本係照原本作成。
本件判決不得上訴。
中    華    民    國    95    年    12    月    18    日
                        書記官  洪福基


司法院資訊處製作；財團法人民間司法改革基金會備份。
